臺灣雲林地方法院民事裁定　　　　　　 100年度監宣字第30號
聲　請　人　陳瑞蘋
相　對　人　林陳素端
關　係　人　陳金雀
上列聲請人聲請監護宣告事件，本院裁定如下：
    主    文
宣告林陳素端（女、民國○○年○ 月○○日生、國民身分證統一編號
：Ｚ000000000號）為受監護宣告之人。
選定陳瑞蘋（女、民國○○年○ 月○○日生、國民身分證統一編號：
Ｚ000000000號）為受監護宣告人之監護人。
指定陳金雀（女、民國○○年○ 月○○日生、國民身分證統一編號：
Ｚ000000000號）為會同開具財產清冊之人。
聲請費用新臺幣壹仟元由受監護宣告之人負擔。
    理    由
一、聲請意旨略以：聲請人陳瑞蘋為相對人之妹，關係人陳金雀
    亦係相對人之妹。相對人因患有腦內出血、半身麻痺、失智
    症等病症，經送醫診治至今仍不見起色，無法自理生活，須
    旁人照護之情形，近日甚且已因精神障礙或其他心智缺陷，
    致不能為意思表示或受意思表示，或不能辨識意思表示之效
    果，有診斷證明書可證。爰依民法第14條第1 項、民事訴訟
    法第597 條第1 項之規定，聲請對其為監護之宣告，並依民
    法第1111條之規定，指定聲請人為相對人之監護人，暨指定
    關係人陳金雀為會同開具財產清冊之人等語。
二、按對於因精神障礙或其他心智缺陷，致不能為意思表示或受
    意思表示，或不能辨識其意思表示之效果者，法院得因本人
    、配偶、四親等內之親屬、最近一年有同居事實之其他親屬
    、檢察官、主管機關或社會福利機構之聲請，為監護之宣告
    。受監護宣告之人應置監護人；法院為監護之宣告時，應依
    職權就配偶、四親等內之親屬、最近一年有同居事實之其他
    親屬、主管機關、社會福利機構或其他適當之人選定一人或
    數人為監護人，並同時指定會同開具財產清冊之人。法院為
    前項選定及指定前，得命主管機關或社會福利機構進行訪視
    ，提出調查報告及建議。監護之聲請人或利害關係人亦得提
    出相關資料或證據，供法院斟酌。法院選定監護人時，應依
    受監護宣告之人之最佳利益，優先考量受監護宣告之人之意
    見，審酌一切情狀，並注意下列事項：(一)受監護宣告之人之
    身心狀態與生活及財產狀況。(二)受監護宣告之人與其配偶、
    子女或其他共同生活之人間之情感狀況。(三)監護人之職業、
    經歷、意見及其與受監護宣告之人之利害關係。(四)法人為監
    護人時，其事業之種類與內容，法人及其代表人與受監護宣
    告之人之利害關係，民法第14條第1 項、第1110條、第1111
    條、第1111條之1 分別定有明文。
三、經查，聲請人上開主張，業據其提出戶籍謄本、財團法人天
    主教若瑟醫院診斷證明書等件為證，且相對人經本院囑託臺
    灣板橋地方法院鑑定，該院法官在鑑定人即振興醫院醫師陳
    威廷前呼喚其姓名均無反應，並經鑑定人陳威廷醫師鑑定稱
    ：相對人係腦中風，長期臥床三年，意識木僵，有鼻胃管及
    氣切，四肢癱瘓，無法言語，對言語刺激無適當反應，生活
    無法自理，需人24小時照護，完全不能為意思表示或受意思
    表示或辨識意思表示效果之程度等語，有鑑定筆錄及精神鑑
    定報告書等件在卷可稽，堪信聲請人之主張屬實。本院審酌
    上情，認為相對人現已呈現意識木僵、無法言語、對言語刺
    激亦無反應之狀態，而無法表達其內心意思，日常生活起居
    均須他人協助照護，顯然已達不能為意思表示或受意思表示
    之情狀，故聲請人聲請對相對人為監護之宣告為有理由，應
    予准許。
四、次查，聲請人陳瑞蘋為受監護宣告人之妹，相對人配偶及父
    母均已死亡，尚有子女林淑美、林銀杏，且其亦表示同意由
    聲請人擔任受監護宣告人之監護人之情，則有戶籍謄本、親
    屬系統表、同意書等件附卷可參。本院審酌上情，並考量林
    淑美長期旅居美國，而林銀杏則因身體不適亦不便於照護受
    監護宣告人，渠等均無法落實照護受監護宣告人之責，並不
    宜擔任監護人之職務；而聲請人係受監護宣告人之妹，並有
    意願擔任受監護宣告人之監護人，受監護宣告人目前安置於
    海山養護中心接受專業療養，平日亦係由聲請人協助處理相
    關事務等情狀，認聲請人應有監護受監護宣告人之能力，並
    適於任之，是由聲請人陳瑞蘋任監護人，符合受監護宣告人
    林陳素端之最佳利益，爰依前揭規定，選定聲請人陳瑞蘋為
    受監護宣告之人林陳素端之監護人。另本院參酌關係人陳金
    雀為受監護宣告人之妹，且有擔任會同開具財產清冊之人之
    意願，有前揭同意書在卷可查，爰依上揭規定，指定關係人
    陳金雀為會同開具財產清冊之人。
五、依民事訴訟法第608 條第1 項，裁定如主文。
中    華    民    國  100     年    7     月    14    日
                   家事法庭     法  官  黃瑞井
正本係照原本作成。
如不服本裁定關於選定監護人及指定會同開具財產清冊之人等部
分，應於送達後十日內向本院提出抗告狀，並繳納抗告費新臺幣
1千元；其餘關於宣告監護之部分，不得抗告。
中    華    民    國  100     年    7     月    14    日
                                書記官  鄭國銘
【附錄】：
‧民法第1099條
監護開始時，監護人對於受監護人之財產，應依規定會同遺囑指
定、當地直轄市、縣（市）政府指派或法院指定之人，於二個月
內開具財產清冊，並陳報法院。
前項期間，法院得依監護人之聲請，於必要時延長之。
‧民法第1099條之1
於前條之財產清冊開具完成並陳報法院前，監護人對於受監護人
之財產，僅得為管理上必要之行為。